最高法院刑事判決　　　　　　　　　　　　　　　九十一年度台上字第七五五三號
　　上　訴　人　臺灣高等法院高雄分院檢察署檢察官
　　被　　　告　甲○○
右上訴人因被告違反毒品危害防制條例等罪案件，不服台灣高等法院高雄分院中華民
國八十九年八月十五日第二審判決（八十九年度上訴字第二八三號，起訴案號：台灣
高雄地方法院檢察署八十八年度偵字第一七七六六號），提起上訴，本院判決如左：
    主  文
原判決關於違反毒品危害防制條例部分撤銷，發回台灣高等法院高雄分院。
其他上訴駁回。
    理  由
壹、違反毒品危害防制條例部分：
本件原判決以公訴意旨略稱：被告甲○○基於意圖營利之概括犯意，自民國八十七年
三、四月間起，至八十八年三月間止，在高雄縣美濃鎮○○街六十二之二號樓頂鴿舍
旁，分別以海洛因磚每塊（重約三百七十五公克）新台幣（下同）七十萬元，及安非
他命十餘萬元至三十餘萬元不等之價格，連續販賣第一級毒品海洛因及第二級毒品安
非他命予陳昭森（由原審另案審理中，下或稱陳某）。陳某除當場給付部分價金外，
餘款則依被告之指示，囑由其妻蔡鈴蘭依序於八十七年十一月九日、同年十二月二十
二日及八十八年三月九日，各匯款六十五萬元，七十萬元及二十萬元至被告之同居女
友馮壬招（經檢察官為不起訴處分，下或稱馮女）設於中國農民銀行第000000
000號（按應係「00000000000號」）帳戶內。嗣陳某於八十八年六月
二十六日凌晨一時許被警查獲，並在其所駕駛之自用小客車內，扣得其甫於同年三月
間向被告所購得之海洛因十五包及安非他命七包等情。因認被告涉犯毒品危害防制條
例第四條第一項之販賣第一級毒品罪，及同條第二項之販賣第二級毒品罪嫌。惟經審
理結果，認為尚不能證明被告此部分犯罪，因而維持第一審關於此部分無罪之判決，
而駁回檢察官在第二審對於此部分之上訴，固非無見。
惟查：(一)、本件檢察官依據陳昭森之指證，佐以陳某之妻蔡鈴蘭曾依陳某之指示，先
後於八十七年十一月九日、同年十二月二十二日及八十八年三月九日，將六十五萬元
、七十萬元及二十萬元匯至被告之同居女友馮壬招設於中國農民銀行（美濃分行）第
0000000000號帳戶內等情，而為不利於被告之論據。原判決採信證人馮壬
招及警員戴台捷（原判決誤載為「戴台杰」）之證詞，認定其中六十五萬元及七十萬
元二筆匯款，係陳昭森向馮女商借其上開銀行帳號匯款使用。而馮女於收款後，已依
綽號「阿老仔」之指示，將其中第一筆之六十五萬元轉匯至淡水農會一女子帳戶內，
第二筆之七十萬元則交付綽號「阿老仔」本人，另第三筆之二十萬元，係陳某清償其
向馮女借款五十萬元中之一部分，被告對上揭匯款並不知情，因認上述匯款紀錄，尚
不足以證明被告有向陳某收受販毒價金之事實。惟查馮女於偵審中雖證稱：伊已依綽
號「阿老仔」之指示，將前揭六十五萬元匯至淡水農會一女子帳戶內，並將另一筆七
十萬元交付綽號「阿老仔」等語。惟並未進一步說明該綽號「阿老仔」及上開女子之
姓名、年籍及住所，以及其將前述六十五萬元、七十萬元分別匯至淡水農會及交付綽
號「阿老仔」之時間，亦未提出有關該二筆金額匯款及領款之資料以供查證。而依卷
附馮女所有之中國農民銀行（美濃分行）存摺影本觀之，固有蔡鈴蘭分別於八十七年
十一月九日、同年十二月二十二日，匯入六十五萬元及七十萬元之紀錄。然馮女收款
後，迄至八十八年六月十一日止，並無匯出六十五萬元或支領七十萬元之記載。則其
所稱已將該六十五萬元匯出，以及將該七十萬元交付綽號「阿老仔」一節是否屬實，
猶有進一步調查明白之必要。原審並未傳訊證人馮壬招到庭就其如何將上述六十五萬
元匯至淡水農會一女子帳戶內，以及其於何時支領七十萬元交付綽號「阿老仔」等情
節，詳加究詰查證明白，以究明馮女前揭證詞是否真實可信，遽採為有利於上訴人之
認定，尚嫌速斷，難謂無應調查之證據而未予調查之違法。(二)、原判決雖另以證人即
警員戴台捷於第一審所陳：伊與馮女係舊識，馮女曾於八十七年十月間，向伊檢舉王
俊國等人販賣毒品，並曾以電話徵詢可否將銀行帳戶出借毒販供匯款之用，伊認可藉
此查出毒品交易情形，而告以可出借。事後馮女並以電話通知伊已將六十五萬元匯至
淡水農會之事。且伊於八十八年五月間，亦曾南下叫馮壬招乘坐毒販之車輛，並由伊
駕車在後跟蹤，惟無所獲，嗣伊因腦部罹病而無法繼續追查毒販等語，作為馮女所述
為可信之佐證。然證人戴台捷於原審復陳稱：「（她（指馮女）有向你舉發販毒集團
嗎？）有，大約兩年前，有製作筆錄，筆錄我會另外影印過院，他有舉發一個王俊國
，這有一個集團在賣毒品」等語（見原審卷第七十二頁正反面）。經原審於八十九年
六月二十九日，函請證人戴台捷檢送有關上述檢舉筆錄等資料過院參辦。證人戴台捷
於同年七月九日簽具報告一紙略稱：伊於八十七年間接獲秘密證人檢舉王俊國販毒案
件，已依規定製作檢舉筆錄報請台灣高雄地方法院檢察署檢察官井天博指揮偵辦，該
秘密證人確曾向伊告稱毒販要求匯款予一女子。有關偵辦資料均已裝訂成卷，惟伊於
八十八年六月二十六日因病住院，請假一年，且因座位更改，整理資料等因素，伊所
屬物品遭清除，故未能提供該案相關資料等語，有該報告一紙附卷可稽（見原審卷第
七十八頁）。證人戴台捷雖不能提出馮女檢舉及偵辦之資料供原審參酌，然其既稱已
將有關資料報請台灣高雄地方法院檢察署檢察官井天博指揮偵辦，原審並非不能向該
檢察署函查上述案件之偵查卷證資料，以深入究明本案實情。乃原審既認上述檢舉資
料與本案有關而有調查之必要，竟未續向台灣高雄地方法院檢察署函查，即遽行判決
，尚嫌調查未盡。檢察官上訴意旨指摘原判決此部分不當，尚非全無理由，應認原判
決關於違反毒品危害防制條例部分有撤銷發回之原因。
貳、違反槍砲彈藥刀械管制條例部分：
按刑事訴訟法第三百七十七條規定：上訴於第三審法院，非以判決違背法令為理由，
不得為之。是提起第三審上訴，應以原判決違背法令為理由，係屬法定要件。且必須
依據卷內資料為具體之指摘，並足據以辨認原判決已具備違背法令之形式，始屬相當
。本件原判決以不能證明被告有前揭未經許可持有手槍、子彈犯行，因而維持第一審
關於此部分無罪之判決，而駁回檢察官在第二審對於此部分之上訴。係以公訴意旨略
稱：被告甲○○於八十七年十一月間，無故持有義大利九ＭＭ制式半自動手槍一支及
九ＭＭ制式子彈十九發，並將之藏放於上開鴿舍對面之高雄縣美濃鎮○○街五十一號
後方防火巷內。且於同年十一、十二月間某日，於陳昭森前往該處購買毒品時，取出
該槍枝把玩供陳某觀看。其後於同年十二月二十八日上午八時許，被居民馮清金發覺
而報警查獲，並扣得上開手槍及子彈等情；因認被告涉犯槍砲彈藥刀械管制條例第七
條第四項持有制式手槍罪，及同條例第十二條第四項之持有子彈罪嫌。惟訊據被告否
認上開犯行，辯稱：上述槍、彈並非在伊住處查獲，非伊所有，陳昭森因懷疑伊與其
被檢舉販毒有關，欲加報復，而誣陷伊等語。經查公訴意旨認被告涉犯上開罪嫌，無
非以陳昭森於警、偵訊時指證被告曾在其鴿舍取出上開槍枝供其觀看等語，及上開槍
、彈係在被告住處鴿舍之對面空屋後方防火巷內查獲，有警員繪製之現場圖可憑，暨
該槍、彈經送驗結果均具有殺傷力等情，為其論據。惟查陳昭森於警、偵訊時固曾作
上開指證，然其於第一審即改稱：「（如何跟警察說甲○○私藏槍枝？）那是警察講
的，警察查到那些槍枝，借提我出去，問槍是不是甲○○的，我說不知道」等語。嗣
於原審又翻稱：「在八十七年底，在先跟我講他有這支槍，他沒有拿給我看，他叫我
幫他找槍的買主，後來我又去他那裏時，他說被旗山分局拿去了」等語。旋又翻稱：
「他有拿給我找買主，但我不確定是否就是市刑大拿給我檢視這一支」與云云。其所
述反覆不一，顯有瑕疵，尚難遽信。又扣案槍、彈送驗結果雖均具有殺傷力，然該槍
、彈係居民沈馮清金於八十七年十二月二十八日八時許，在高雄縣旗山鎮○○街五十
九號後方防火巷內一處鐵製水塔下方發現，並非在被告住處發現。而警方據報後曾在
場埋伏三小時，並未發現有可疑之人前來取走，經查訪結果，亦不知該槍彈係何人所
藏置。且上開槍枝及子彈經警方採證結果，並無法採得完整之指紋可供比對，遂交由
旗山分局刑事組保管。而卷附現場圖係警方依據陳昭森所供而查獲被告後，始由警員
江文崇繪製，並非於查扣槍、彈當時所繪製等情，亦據警員江文崇於第一審證述明確
。而被告之所以涉案，係因陳昭森嗣後於八十八年六月二十六日被警方查辦持有槍枝
及販毒案件時，指證上開槍、彈係被告所有，警方始將被告移送偵辦等情，亦有高雄
市政府警察局函一份附卷可憑。是本件扣案之槍枝及子彈既非自被告持有中被警查獲
，且警方於查獲上述槍、彈時，亦未查出係何人所有而暫存於刑事組保管。於事隔七
個月後，陳昭森因涉犯持有槍枝及毒品案件被警訊問時，始由警方調出上開槍、彈供
陳某指認為被告所有。而陳昭森對於其七個月前目睹槍枝之形狀、特徵，竟能描述詳
實，顯與常情有違，其指證是否屬實，令人生疑。況本件並未查得其他佐證，自難僅
憑陳昭森片面瑕疵之指證，遽認被告有此部分犯行，已詳敘其證據取捨及得心證之理
由。核其所為論斷，俱有卷內證據資料足憑，從形式上觀察，原判決並無違背法令之
情形存在。上訴意旨略以：被告曾在其住處樓頂鴿舍取出上述槍枝供陳昭森觀看之事
實，業據陳某迭次指證綦詳，原判決徒以陳某能描述其在七個月前所目睹該槍枝之形
狀及特徵，即認其所述不合常情，而不予採信，有違經驗法則及論理法則云云。惟查
證據之取捨及其證明力之判斷，均屬事實審法院之職權，倘其此項裁量及判斷，並不
違反通常一般人日常生活經驗之定則或論理法則。又於判決內論敘其何以作此判斷之
心證及理由者，即不得任意指為違法。原判決對於陳昭森在警訊、偵查及審理中所為
不利於告之陳述，以及前述槍枝、子彈鑑定結果，暨警員江文崇事後所繪製之現場圖
，如何均不足以採為被告論罪之依據，已於理由內一一詳為論敘及說明。且原判決係
以陳昭森之指證前後反覆不一，顯有瑕疵，而未予採信，並非僅以其能將七個月以前
目睹該槍枝之形狀特徵詳予描述，作為取捨之唯一理由。上訴意旨對於原判決究違如
何之經驗法則或論理法則，未據具體表明，泛詞指摘，自非適法之第三審上訴理由。
綜上，本件上訴意旨並非依據卷內資料具體指摘原判決此部分有何違背法令之情形，
徒就原審採證認事及證據證明力之審判職權行使，任憑己見，漫指為違法，自不足據
以辨認原判決已具備違背法令之形式。揆之首揭說明，其此部分上訴為違背法律上之
程式，應予駁回。
據上論結，應依刑事訴訟法第三百九十五條前段、第三百九十七條、第四百零一條，
判決如主文。
中      華      民      國    九十一    年     十二     月    三十一    日
                              最高法院刑事第六庭
                                  審判長法官  吳  雄  銘
                                        法官  池  啟  明
                                        法官  石  木  欽
                                        法官  郭  毓  洲
                                        法官  吳  三  龍
      右正本證明與原本無異
                                              書  記  官
中      華      民      國    九十一    年     十二     月    三十一    日
